臺灣臺南地方法院民事裁定
109年度消債更字第442號
債  務  人  吳翊綾即吳玉菱




上列當事人因消費者債務清理事件聲請更生，本院裁定如下：
    主    文
債務人甲○○○○○○自民國110年3月25日下午5時起開始更生程序，
並命司法事務官進行本件更生程序。
    理    由
一、按債務人不能清償債務或有不能清償之虞，且無擔保或無優
    先權之債務總額未逾新臺幣（下同）1,200萬元者，於法院
    裁定開始清算程序或宣告破產前，得向法院聲請更生；債務
    人對於金融機構負債務者，在聲請更生或清算前，應向最大
    債權金融機構請求協商債務清償方案，或向其住、居所地之
    法院或鄉、鎮、市、區調解委員會聲請債務清理之調解；協
    商或調解成立者，債務人不得聲請更生或清算，但因不可歸
    責於己之事由，致履行有困難者，不在此限；法院開始更生
    程序之裁定，應載明其年、月、日、時，並即時發生效力；
    法院裁定開始更生或清算程序後，得命司法事務官進行更生
    或清算程序；必要時，得選任律師、會計師或其他適當之自
    然人或法人1人為監督人或管理人，消費者債務清理條例第3
    條、第42條第1項、第45條第1項、第151條第1項、第7項、
    第16條第1項分別定有明文。
二、本件聲請意旨略以：債務人積欠無擔保或無優先權債務總額
    約2,154,128元，為清理債務，前向本院聲請消債者債務清
    理前置調解（109年度南司消債調字第536號），最大債權金
    融機構台新國際商業銀行股份有限公司（下稱台新銀行）雖
    於調解前提供分180期、每月每期給付2萬多元、零利率之還
    款方案，惟債務人目前每月收入為25,535元，扣除每月生活
    費外，尚需支付2名未成年子女之扶養費，已無能力再清償
    前揭債務，且名下並無任何財產，所欠債務未逾1,200萬元
    ，亦未經法院裁定開始清算程序或宣告破產。為此，爰依消
    費者債務清理條例提出本件更生之聲請等語。
三、經查：
  ㈠債務人為一般消費者，5年內未從事營業活動，積欠無擔保或
    無優先權債務總額未逾1,200萬元，前為清理債務，曾向本
    院聲請與債權人間債務清理之調解，最大債權金融機構台新
    銀行提供分180期、每月每期給付2萬多元、零利率之清償方
    案，調解不成立，債務人於調解不成立後向本院聲請更生等
    情，業據債務人提出財產及收入狀況說明書、債權人清冊、
    債務人清冊、財團法人金融聯合徵信中心當事人綜合信用報
    告及調解不成立證明書為證，並經本院調取109年度南司消
    債調字第536號卷查證屬實，是債務人無擔保或無優先權之
    債務總額未逾1,200萬元，且提起本件更生聲請前，已踐行
    前置調解程序而調解不成立之事實，應堪認定。
  ㈡債務人主張其於勤美聯合會計師事務所就職，每月收入25,53
    5元乙節，有薪資證明、勞工保險被保險人投保資料表、存
    摺(見本院卷第57頁、第67至79頁)在卷可證，與債務人勞保
    投保資料大致相符，且其名下並無其他資產。基此，債務人
    主張每月薪資收入為25,535元乙節，堪屬可採，故其償債能
    力自應以上開薪資為據。
  ㈢按消費者債務清理條例立法目的係為使不幸陷入經濟困境之
    人得以清理債務、重建生活，並在清理債務過程中能適度保
    有符合人性尊嚴之最低基本生活所需，而非維持債務人過去
    慣常之寬裕生活型態，否則非僅有悖於消費者債務清理條例
    之意旨，更係將債務人因個人浪費或財務管理失控之風險不
    當轉嫁予金融機構負擔，顯非公允。故為妥適調整債務人與
    債權人及其他利害關係人間之權利義務關係，保障債權人獲
    得公平受償，並謀求消費者經濟生活之重建復甦機會，法院
    對於債務人每月必要生活費用之數額，自不可僅以債務人之
    主張為斷，而應參酌消費者債務清理條例第64條之2第1項關
    於同條例第64條第2項第4款所稱必要生活費用之認定標準定
    之，方屬允洽。次按，債務人必要生活費用，以最近1年衛
    生福利部或直轄市政府所公告當地區每人每月最低生活費1.
    2倍定之，消費者債務清理條例第64條之2第1項定有明文。
    復按債務人為使其有經濟復甦更生之機會，自應以誠實及信
    用之原則面對自己之債務，積極勉力謀求更生償債方案，除
    應積極開源努力勤奮工作以增加收入償還債務外，尚須節流
    儉樸其生活需求而適當控制其生活費用支出，以達成勉力履
    行債務。而參酌臺南市110年度之每人每月最低生活費為13,
    304元，該生活費標準係按照政府最近1年平均每人消費支出
    （包括食品費、衣著鞋襪費、房租水電費、家居管理費、醫
    療保健費、交通通訊費、娛樂教育費及雜項支出）百分之60
    訂定，故消費者債務清理條例事件之債務人每月生活費標準
    自堪以最近1年衛生福利部或直轄市政府所公告當地區每人
    每月最低生活費1.2倍即15,965元計之【計算式：13,304×1.
    2】。首揭標準，自屬客觀可採，且債務人已負債沈重，自
    不能與一般通常之人之生活水平同為要求，故本院認債務人
    主張每月基本生活費用以15,965元認定，應屬有據，是債務
    人主張每月基本生活費用為15,700元，未超過前揭金額，尚
    屬合理。
  ㈣債務人之子女葉○峻、葉○祐皆係93年出生，名下並無財產，
    無收入，亦未領有生活補助、津貼等節，有107、108年度綜
    合所得稅各類所得資料清單、戶籍謄本、全國財產稅總歸戶
    財產查詢清單、臺南市政府社會局110年2月1日函(見本院卷
    第47至53頁、第61至63頁、第129頁、第173頁)在卷可查，
    其尚未成年自有受債務人扶養之必要，則依上開每月必要生
    活支出為基準，及扶養義務人除債務人外，尚有其父親葉憲
    聰需平均負擔，依此計算每月債務人需支出之扶養費為7,98
    3元【計算式：15,965÷2，元以下四捨五入】，是債務人主
    張1名子女之扶養費用為6,000元，2名子女為12,000元，未
    超過前揭金額，應屬有據。
  ㈤綜上各情，債務人每月所得25,535元，扣除每月生活基本費
    用15,700元及扶養費用12,000元後，並無餘額【計算式：25
    ,535-15,700-12,000】，顯不足清償最大債權金融機構同意
    債務人之清償方案，則債務人之經濟狀況已有不能清償債務
    之虞之情形，自有藉助更生制度調整其與債權人間之權利義
    務關係，重建其經濟生活之必要，故本件債務人聲請更生，
    應予准許。
四、綜上所述，債務人之收入扣除必要生活費用、扶養費支出後
    ，已有不能清償債務之虞之情形，且其係一般消費者，未曾
    從事營業，無擔保或無優先權之債務未逾1,200萬元，亦曾
    踐行前置調解程序而不成立，復未經法院裁定開始清算程序
    或宣告破產，又查無消費者債務清理條例第6條第3項、第8
    條或第46條各款所定應駁回更生聲請之事由存在，則本件債
    務人聲請更生，於法應屬有據，爰裁定如主文所示。
中　　華　　民　　國　　110 　年　　 3　　月　　25　　日
                  民事第四庭    法  官　王淑惠
上開裁定正本核與原本無異。
本裁定不得抗告。
本裁定已於110年3月25日下午5時公告。
中　　華　　民　　國　　110 　年　　 3　　月　　25　　日
                                書記官　洪凌婷